【裁判字號】    95,易,39
【裁判日期】    950929
【裁判案由】    竊盜等
【裁判全文】
臺灣臺東地方法院刑事判決                95年度易字第39號
公  訴  人  臺灣臺東地方法院檢察署檢察官
被      告  丙○○
                    （另案於臺灣臺東監獄執行中）
上列被告因竊盜案件，經檢察官提起公訴（95年度偵字第71號）
，本院判決如下：
    主  文
丙○○攜帶兇器踰越安全設備竊盜，未遂，處有期徒刑肆月，如
易科罰金，以銀元參佰元即新臺幣玖佰元折算壹日，扣案起子、
無把手起子、鉗子、尖嘴鉗子各壹支及活動起子壹組均沒收。
    事實
一、丙○○意圖為自己不法之所有，於民國94年12月16日凌晨2
    時40分許，攜帶足供兇器使用之起子、無把手起子、鉗子、
    尖嘴鉗子各1支及活動起子1組，踏上其弟林裕忠所有，由其
    使用之車牌號碼GM5-221 號重機車座墊，越過位於臺東縣臺
    東市○○路87巷55號臺東縣復興國民小學（下稱復興國小）
    圍牆，攀爬至校舍2樓陽台後，持上開無把手起子將校舍2樓
    之具有防閑作用之百葉窗4 片拆卸（惟不構成毀損）後，再
    自該處窗戶侵入校舍內，著手物色財物。嗣因觸動防盜裝置
    ，於同日凌晨3 時24分許，當場為保全人員謝文豪會同警察
    在校舍2 樓之交通安全教室內查獲而未得逞，並扣得起子、
    無把手起子、鉗子、尖嘴鉗子各1支及活動起子1組等物。
二、案經臺東縣政府警察局臺東分局報請臺灣臺東地方法院檢察
    署檢察官偵查起訴。
    理  由
一、證據能力方面：
    本案以下所引用之證據，檢察官及被告丙○○於本院調查證
    據時均同意作為證據，本院審酌該證據作成之情況，認為均
    適於為本案認定事實之依據，依刑事訴訟法第159條之5 第1
    項之規定，均有證據能力，合先敘明。
二、認定犯罪事實所根據之證據及理由：
（一）被告對前開犯罪事實於審理時坦承不諱，其供承：我承認
      有要去偷東西，還沒有找到東西的時候，就觸動警鈴，所
      以才躲到教室去等語。
（二）證人丁○○即復興國小總務主任與證人謝文豪於警詢中證
      詞。
（三）證人乙○○即復興國小校長於審理中證詞。
（四）並有刑案現場測繪圖1紙、相片6幀、扣案之起子、無把手
      起子、鉗子、尖嘴鉗子各1支及活動起子1組等附卷可參。
（五）綜上所述，足見被告自白與事實相符，其犯罪事證明確，
      犯行堪予認定。
三、論罪科刑之理由：
（一）按行為後法律有變更者，應將行為時之法律與裁判時之法
      律比較適用最有利於行為人之法律；又新舊刑法關於刑之
      規定，雖同採從輕主義，惟比較時仍應就罪刑有關之共犯
      、未遂犯、連續犯、牽連犯以及累犯加重、自首減輕、暨
      其他法定加減原因、與加減比例等一切情形，綜其全部之
      結果，而為比較，再適用有利於行為人之法律處斷，而不
      得一部割裂分別適用不同之新舊法（最高法院24年上字第
      4634號、29年上字第964號判例意旨、95年第8次刑事庭會
      議決議參照）。被告行為後，刑法業於94年1月7日修正公
      布，並於95年7月1日施行，修正前刑法第25條第2 項規定
      ：「未遂犯之處罰，以有特別規定者為限。」，第26條前
      段規定：「未遂犯之處罰，得按既遂犯之刑減輕之。」而
      修正後刑法第25條第2 項規定：「未遂犯之處罰，以有特
      別規定者為限，並得按既遂犯之刑減輕之。」比較結果，
      修正後之刑法並非較有利於行為人即被告，則依修正後刑
      法第2條第1項前段之規定，自應全體適用被告行為時之法
      律即修正前之刑法規定，合先敘明。
（二）按行為人以行竊之意思接近財物，並進而物色財物，即可
      認為係竊盜行為之著手（最高法院82年刑事庭第2 次之研
      究報告參照），經查，被告於審理中供承：當天去學校時
      ，沒有預定要偷什麼，也還沒有看到什麼東西值得偷的等
      語，則被告以行竊之意思進入校舍後，顯已從事物色財物
      行為甚明，揆諸前揭說明，即已著手於竊盜行為，至為明
      確。
（三）次按刑法第321條第1項第2 款規定將「門扇」、「牆垣」
      、「其他安全設備」並列。所謂「其他安全設備」，指門
      扇、牆垣以外，依社會通常觀念足認為防盜之一切設備者
      ，即屬相當（最高法院25年上字第4168號判例意旨參照）
      。是一般窗戶既具有防閑之效用，依社會通常之觀念，係
      屬於維護安全之防盜設備，自屬該條文所規定之「安全設
      備」甚明。
（四）再按刑法第321條第1項第3 款之攜帶兇器竊盜罪，係以行
      為人攜帶兇器竊盜為其加重條件，此所謂兇器，其種類並
      無限制凡客觀上足對人之生命、身體、安全構成威脅，具
      有危險性之兇器均屬之，且祇須行竊時攜帶此種具有危險
      性之兇器為已足，並不以攜帶之初有行兇之意圖為必要，
      最高法院79年度台上字第5253號判例可資參照。經查扣案
      之起子、無把手起子、鉗子、尖嘴鉗子各1 支及活動起子
      1 組均為金屬製品，且起子及無把手起子前端尖銳，如以
      之攻擊人體，客觀上顯足以造成相當之傷害，堪認客觀上
      具殺傷力而足供作為兇器之使用無疑，業據本院當場勘驗
      明確。
（五）核被告所為，係犯修正前刑法第321條第2項、第1項第2款
      、第3 款之攜帶兇器踰越安全設備竊盜罪。又被告已著手
      於犯罪行為之實行而不遂，為未遂犯，爰依修正前刑法第
      26條前段之規定，按既遂犯之刑度減輕其刑。起訴書雖認
      被告涉犯修正前刑法第321條第1項第2款、第3款罪嫌，惟
      檢察官已於論告時當庭更正起訴法條為修正前刑法第321
      條第2 項、第1項第2款、第3款。至於百葉窗4片部分，因
      未損壞，業已由復興國小再行安裝之事實，亦經證人乙○
      ○結證明確，是此部分不構成毀損，均附此敘明。
（六）爰審酌被告年輕力壯，不思自食其力，犯罪之動機在於貪
      圖財物，攜帶兇器踰越安全設備不僅可能造成財物損失，
      亦對人身安全具有潛在威脅，所生之危害，及坦承犯行之
      犯罪後態度等一切情狀，量處如主文所示之刑，以示懲儆
      。
（七）又被告於犯罪時之刑法第41條第1 項前段規定：「犯最重
      本刑為5年以下有期徒刑以下之刑之罪，而受6個月以下有
      期徒刑或拘役之宣告，因身體、教育、職業、家庭之關係
      或其他正當事由，執行顯有困難者，得以1元以上3元以下
      折算1 日，易科罰金。」，而被告行為時之易科罰金折算
      標準，修正前罰金罰鍰提高標準條例第2 條前段 (現已刪
      除）規定，就其原定數額提高為100倍折算1日，則本件被
      告行為時之易科罰金折算標準，應以銀元300元折算1日，
      經折算為新臺幣後，應以新臺幣900元折算為1日。惟95年
      7月1日修正公布施行之刑法第41條第1項前段則規定：「
      犯最重本刑為5年以下有期徒刑以下之刑之罪，而受6個月
      以下有期徒刑或拘役之宣告者，得以新臺幣1000元、2000
      元或3000元折算1 日，易科罰金。」，茲比較修正前後之
      易科罰金折算標準，以95年7月1日修正公布施行前之規定
      ，較有利於被告，則應依刑法第2條第1項前段，適用修正
      前刑法第41條第1 項前段規定，定其如易科罰金折算標準
      。
（八）按沒收為從刑之一種，附屬於主刑，不生比較輕重問題，
      亦不容與其他刑法總則規定割裂適用，且修正後有關沒收
      之規定，並無特別有利於被告，應適用被告行為時即修正
      前之刑法第38條之規定，先予敘明。扣案之起子、無把手
      起子、鉗子、尖嘴鉗子各1支及活動起子1組等物，係被告
      所有供其犯本罪所用之物，業經被告供述明確，上開物品
      應均依修正前刑法第38條第1項第2款之規定，宣告沒收。
四、應適用法條
（一）刑事訴訟法第299條第1項前段，
（二）刑法第2條第1項前段、修正前（下同）第321條第2項、第
      1項第2款、第3款、第26條前段、第41條第1項前段、第38
      條第1項第2款。
（三）修正前罰金罰鍰提高標準條例第2條。
（四）現行法規所定貨幣單位折算新臺幣條例第2條。
本案經檢察官甲○○到庭執行職務。
中    華    民    國    95    年    9     月    29    日
                  刑事第四庭    審判長法  官  黃建都
                                      法  官  劉柏駿
                                      法  官  陳君鳳
中    華    民    國    95    年    9     月    29    日
以上正本證明與原本無異。
如不服本判決，應於判決送達後十日內向本院提出上訴狀。（須
附繕本）        「切勿逕送上級法院」
                                      書記官   洪月甚
中    華    民    國    95    年    9     月    29    日
附錄本案論罪科刑法條全文：
中華民國刑法第321條
（加重竊盜罪）
犯竊盜罪而有左列情形之一者，處6月以上、5年以下有期徒刑：
一  於夜間侵入住宅或有人居住之建築物、船艦或隱匿其內而犯
    之者。
二  毀越門扇、牆垣或其他安全設備而犯之者。
三  攜帶兇器而犯之者。
四  結夥三人以上而犯之者。
五  乘火災、水災或其他災害之際而犯之者。
六  在車站或埠頭而犯之者。
前項之未遂犯罰之。


司法院資訊處製作；財團法人民間司法改革基金會備份。
